臺灣高等法院台南分院刑事判決　　　　　　九十一年度上訴字第一二六號　 Ｃ
　　　上　訴　人
　　　即　被　告　甲　○　○
右上訴人因誣告案件，不服臺灣台南地方法院九十年度自字第三一五號中華民國九十
一年九月十一日第一審判決，提起上訴，本院判決如左：
      主      文
上訴駁回。
甲○○緩刑貳年。
      事      實
一、甲○○明知民主進步黨台南縣黨部於民國（下同）九十年六月二十四日召開縣代
    表大會，通過台南縣黨部第三類公職候選人提名條例，並依此條例之規定，於同
    年六月二十八日公告辦理縣議員及鄉鎮長提名作業，提名黨部主委乙○○之妻林
    文薰為縣議員候選人，甲○○竟於九十年八月二十二日十七時許，在台南縣麻豆
    鎮上帝爺廟附近，發放散布不實之文字傳單，內容指摘：「（乙○○身為）縣黨
    部主委外傳包藏禍心，欲使自己的太太林文薰女士競選議員免於民調失利，就掛
    勾何Ｘ忠議員更換鎮○○道」等語，致足以使乙○○名譽受到毀損。
二、案經被害人甲○○提起自訴。
      理      由
一、訊據被告甲○○否認有於前揭時地為發放上開傳單之情事，辯稱：伊並沒有散發
    該傳單，誹謗自訴人乙○○之名譽，該傳單是別人寫的，是別人拿來我才幫忙解
    釋，林麗玉、王振聲之證述不實，因為提名作業一改再改，且提名登記費要二十
    萬元，十五萬元為民調費用，而林文薰的民調根本不會過，所以才有第二次的提
    名作業，這些都是事實等情。
二、經查：
（一）民進黨台南縣黨部辦理上開提名作業一事究有無瑕疵，業經被告於九十年七月
      二十五日以申請書向民進黨中央黨部查詢，並經該黨部回覆稱：「該提名作業
      ，其程序符合規定，並無不當」等語，且於九十年八月二日以雙掛號寄達被告
      ，有該黨部組九字第Ａ０一０八八七一號函、組十字第Ａ０二０八六六三號函
      各一份附於原審卷足稽，且亦為被告所不否認，然被告卻於收受該回函後，反
      於同年八月二十二日散布上開文字傳單，此業據證人林麗玉及王振聲於原審到
      庭具結證述明確在卷（參見原審法院九十一年七月十五日訊問筆錄，原審卷第
      六九頁），與該傳單上所示「麻豆鎮鎮民代表甲○○後援會」之記載相符合，
      上訴人於原審當庭也表示，對該二位證人之證詞「無意見，且我認為內容是實
      在的」等語（原審卷第六九頁），已可確認被告散布上開傳單無誤。
（二）細查該文字傳單之內容指摘：「（乙○○身為）縣黨部主委外傳【包藏禍心】
      ，欲使自己的太太林文薰女士競選議員免於民調失利，就【掛勾】何Ｘ忠議員
      更換鎮○○道」等語，由該傳單提及民進黨台南縣縣黨部主委，可以知道是指
      自訴人乙○○，其中文句除述及該黨公職人員初選之過程外，直指自訴人【包
      藏禍心】及【掛勾】某某人，該句語詞，按一般用法，對被指述者之人格極為
      否定，就被告所談論之政黨內提名初選情節，並非政府事務，如此言詞，已經
      離開事實之陳述及適當之評論意見，如此質疑自訴人之人格及信用，已足使自
      訴人之名譽受到毀損。是其中內容影射自訴人有【徇私】之嫌，足見其言論逾
      適當範圍，難認係「善意」言論，被告辯稱伊所言為事實等情，實乃事後卸責
      之詞，不可採信。本件事證明確，被告前揭犯行，堪以認定，應予依法論科。
二、核被告所為，係犯刑法第三百十條第二項之誹謗罪。
三、原審以上訴人即被告罪證明確，適用刑法第三百十條第二項、第四十一條第一項
    前段、罰金罰鍰提高標準條例第一條前段、第二條規定並審酌上訴人即被告犯罪
    動機、手段及所生危害、犯後態度等一切情狀，量處拘役十五日，並諭知易科罰
    金之折算標準，以示懲儆。認事用法並無不當，量刑亦屬適當，上訴意旨否認犯
    罪，為無理由，應予駁回。惟查，被告僅於七十五年間，有違反票據法，遭科罰
    金之前科，迄無其他犯罪處罰之前科，尚無重大品行上瑕疵，雖因黨內選舉，觸
    犯毀謗罪，有所不該，但犯罪之情節尚非重大，斟酌其犯罪後開庭態度尚可，所
    造成之損害，經判決認定已可澄清，被告經此審判程序，應知警惕，信無再犯之
    虞，所宣告之刑，以暫不執行為適當，爰依法宣告緩刑二年，以勵自新。
四、自訴人經合法傳喚，無正當理由未到庭，本院請檢察官擔當自訴人。並經檢察官
    劉得鉦到庭執行職務。
五、據上論斷，應依刑事訴訟法第三百六十八條、第三百六十四條、第三百三十一條
    第二項、刑法第七十四條第一款，判決如主文。
中    華    民    國      九十一      年      十二      月    三        日
                                  臺灣高等法院臺南分院刑事第七庭
                                      審判長法官  蔡    崇    義
                                            法官  董    武    全
                                            法官  宋    明    中
右正本證明與原本無異。
不得上訴。
          法院書記官  李    育    儒
中    華    民    國      九十一      年      十二      月    六        日
附錄法條：
刑法第三百一十條：
意圖散布於眾，而指摘或傳述足以毀損他人名譽之事者，為誹謗罪，處一年以下有期
徒刑、拘役或五百元以下罰金。
散布文字、圖畫犯前項之罪者，處二年以下有期徒刑、拘役或一千元以下罰金。
對於所誹謗之事，能證明其為真實者，不罰。但涉於私德而與公共利益無關者，不在
此限。
